【裁判字號】    98,訴,310
【裁判日期】    980630
【裁判案由】    毒品危害防制條例等
【裁判全文】
臺灣高雄地方法院刑事判決               98年度訴字第310號
公  訴  人  臺灣高雄地方法院檢察署檢察官
被      告  甲○○
指定辯護人  本院公設辯護人黃文德
上列被告因毒品危害防制條例等案件，經檢察官提起公訴（97年
度偵緝字第1720、1721、20830號），本院判決如下：
    主  文
甲○○犯非法持有可發射子彈具殺傷力之槍枝罪，處有期徒刑壹
年貳月，併科罰金新臺幣伍萬元，罰金如易服勞役，以新臺幣壹
仟元折算壹日；扣案之仿ＢＥＲＥＴＴＡ廠Ｍ９型半自動手槍製
造之改造手槍壹枝（槍枝管制編號：0000000000號，
含彈匣壹個）及直徑８‧８ＭＭ之非制式子彈貳顆均沒收。又犯
非法持有手槍罪，處有期徒刑伍年貳月，併科罰金新臺幣拾萬元
，罰金如易服勞役，以新臺幣壹仟元折算壹日；扣案ＳＴＡＲ廠
ＳＩ型、槍號ＳＩ0000000號制式手槍（槍枝管制編號：
0000000000號，含彈匣壹個）壹枝及直徑０‧３２吋
制式子彈貳顆均沒收。又犯妨害公務執行罪，處有期徒刑伍月。
又犯行使偽造特種文書罪，處有期徒刑參月；扣案經偽造之「李
俊成」駕駛執照壹張，沒收之。又犯偽造署押罪，處有期徒刑參
月；偽造之「李俊成」署名共拾肆枚、指印共貳拾參枚，均沒收
。應執行有期徒刑陸年陸月，併科罰金新臺幣拾伍萬元，罰金如
易服勞役，以新臺幣壹仟元折算壹日；扣案之仿ＢＥＲＥＴＴＡ
廠Ｍ９型半自動手槍製造之改造手槍壹枝（槍枝管制編號：00
00000000號，含彈匣壹個）及直徑８‧８ＭＭ之非制式
子彈貳顆、ＳＴＡＲ廠ＳＩ型、槍號ＳＩ0000000號制式
手槍（槍枝管制編號：0000000000號，含彈匣壹個）
壹枝及直徑０‧３２吋制式子彈貳顆、經偽造之「李俊成」駕駛
執照壹張、偽造之「李俊成」署名共拾肆枚、指印共貳拾參枚，
均沒收。
其餘甲○○被訴販賣第一級毒品部分及販賣第二級毒品部分，均
公訴不受理。
    事  實
一、甲○○前於民國80年間因違反肅清煙毒條例案件，經臺灣高
    等法院高雄分院81年度上重訴字第11號判處無期徒刑確定，
    嗣於93年3 月9 日假釋出監，詎於保護管束期間內，仍不知
    悔改，而為下列犯行：
  (一)甲○○明知具有殺傷力之各式槍砲及子彈，經政府公告列為
    槍砲彈藥刀械管制條例所管制之物品，未經許可不得無故持
    有，竟仍基於持有可發射子彈具有殺傷力手槍、子彈之犯意
    ，於96年1 至2 月間之某日，在高雄市○○區○○路與高速
    公路口之「麥當勞速食店」附近以新臺幣 (下同)2 萬5000
    元之代價向某真實姓名、年籍不詳之「阿志」成年男子，購
    得具殺傷力仿BERETTA 廠M9型半自動手槍製造之手槍（含彈
    匣1 個，槍枝管制編號：0000000000號）1 枝、具有殺傷力
    之非制式子彈5 顆 (8.8mm)及制式子彈1 顆 (9mm)，旋即無
    故持有之。嗣經警於96年7 月21日晚間7 時許，在高雄市○
    ○區○○路與陽明路口「澄清湖加油站」公廁附近發覺其行
    蹤可疑而加以盤查，甲○○竟與員警發生扭打，旋遭警制伏
    ，並自其隨身攜帶之小皮包內查獲第一級毒品海洛因10包（
    共計毛重6 公克）及毛重1.9 公克之第二級毒品甲基安非他
    命（販賣毒品部分另諭知不受理，詳如後述），嗣經員警詢
    問且在員警尚未知悉其持有上開槍、彈前，主動向警方自首
    其持有上開槍、彈及願接受裁判之意思，並帶同員警於其停
    放在高雄市○○區○○路290 之4 號3 樓住處地下室之車牌
    號碼ZW-0420 號自小客車內，查獲上揭半自動手槍1 枝（含
    彈匣1 個）、直徑8.8mm 之非制式子彈5 顆 (已試射其中3
    顆，認具殺傷力）及直徑9mm 制式子彈1 顆 (已試射，認具
    殺傷力）。
  (二)甲○○因上開案件經警移送後，復經臺灣高雄地方法院檢察
    署檢察官命以10萬元交保候傳，惟因其於偵查中未依法到案
    ，遂經該署於96年10月11日發布通緝。然其於通緝期間，復
    基於持有手槍及子彈之犯意，於97年2 月間某日，在高雄縣
    鳳山市步兵學校旁，以3 萬5000元之代價，向某真實姓名、
    年籍不詳之綽號「阿三」成年男子，購得具殺傷力STAR廠SI
    型、槍號為SI 0000000號制式手槍（槍枝管制編號：000000
    0000號、含彈匣1 個）1 枝及具有殺傷力之直徑9mm 制式子
    彈1 顆 (已試射，認具殺傷力）、直徑0.32吋制式子彈5 顆
     (已試射其中3 顆，認具殺傷力）、直徑約7.6mm 之非制式
    子彈1 顆 (已試射，認具殺傷力），即無故持有之。
  (三)嗣於97年7 月23日晚間8 時15分許，警方因接獲線報發現甲
    ○○行蹤，遂於高雄縣鳳山市○○路70巷23弄11號前，攔檢
    甲○○所駕駛車牌號碼2908-VG 號之自小客車，同時表明員
    警身分，喝令甲○○停車接受檢查。詎甲○○為脫免逮捕，
    明知員警當時係依法執行職務，竟基於妨害公務之犯意，非
    但未予停車，反而來回倒車，衝撞員警，致員警潘明煌受有
    右肩輕微挫傷及車牌號碼VCG-931 號之警用機車左把手部份
    毀損 (傷害及毀損部分均未提出告訴）。嗣經員警開槍制伏
    ，並當場於甲○○所駕駛車牌號碼2908-VG 號之自小客車內
    ，扣得前開制式手槍STAR廠SI 0000000型號1 枝（槍枝管制
    編號：000000 0000 號、含彈匣1 個）1 枝、直徑9mm 制式
    子彈1 顆 (已試射，認具殺傷力）、直徑0.32吋制式子彈5
    顆 (已試射其中3 顆，認具殺傷力）、直徑約7.6mm 之非制
    式子彈1 顆 (已試射，認具殺傷力）。
  (四)甲○○另為掩飾其通緝犯之身份，竟基於共同偽造特種文書
    之犯意，於97年1 月初某日，將其自己之照片及其胞弟「李
    俊成」之個人身分資料提供予某真實姓名、年籍不詳之成年
    男子，用以偽造黏貼甲○○相片之「李俊成」汽車駕駛執照
    1 張，嗣於97年7 月23日晚間8 時15分許在高雄縣鳳山市○
    ○路70巷23弄11號前，經警查獲逮捕後，為避免其通緝犯身
    份曝光及意圖逃避刑事追訴，復分別基於行使偽造特種文書
    之犯意及偽造署押之犯意，於97年7 月23日晚間9 時30分許
    至11時10分許，在高雄市政府警察局前鎮鎮派出所
    接受員警訊問時，持前開變造後之駕照向查獲之員警謊報姓
    名為「李俊成」應訊而行使之，繼而在如附表編號1 至5 所
    示文件上之欄位，接續偽造「李俊成」之署押及指印（總計
    署押14枚、指印23枚），足生損害於李俊成及車輛監理機關
    對車輛管理與司法調查之正確性。
二、案經高雄市政府警察局保安警察大隊及高雄市政府警察局前
    鎮分局報告臺灣高雄地方法院檢察署偵查起訴。
    理  由
壹、程序部分
    按被告以外之人於審判外之陳述，雖不符刑事訴訟法第159
    條之1 至第159 條之4 之規定，而經當事人於審判程序同意
    作為證據，法院審酌該言詞或書面陳述作成時之情況，認為
    適當者，亦得為證據；當事人、代理人或辯護人於法院調查
    證據時，知有同法第159 條第1 項不得為證據之情形，而未
    於言詞辯論終結前聲明異議者，視為有前項之同意，同法第
    159 條之5 已明揭其旨。本院用以認定本案被告犯罪事實存
    否之被告以外之人於審判外之言詞及書面陳述，雖為傳聞證
    據，然經當事人及辯護人於本院審判時逐項提示證據，均未
    就所調查之證據主張有刑事訴訟法第159 條第1 項不得為證
    據之情形（見本院訴字卷第49至53頁），另本院審酌其等陳
    述作成時之情況，均無不法之情事而認為適當，是依上開規
    定均得作為證據，合先敘明。
貳、實體部分
一、訊據被告甲○○對於前揭犯罪事實於本院審理中均坦承不諱
    ，並有下列證據在卷為佐，茲分別析述如下：
  (一)就上揭事實欄一(一)所示，被告非法持有具殺傷力仿BERETTA
    廠M9型半自動手槍製造之手槍（含彈匣1 個，槍枝管制編號
    ：0000000000號）1 枝及持有具有殺傷力之非制式子彈5 顆
    8.8 mm) 及制式子彈1 顆 (9mm)之事實，有高雄市政府警察
    局搜索筆錄、扣押物品目錄表、槍枝初步檢視報告表各1 份
    及扣案槍、彈照片7 張等件在卷可稽（見警一卷第20、28至
    31、41至44頁）。另扣案之手槍1 枝及子彈6 顆經送內政部
    警政署刑事警察局鑑定結果認為：「一送鑑手槍壹枝（槍枝
    管制編號0000000000號），認係改造手槍，由仿BERETTA 廠
    M9型半自動手槍製造之槍枝，換裝土造金屬槍管而成，擊發
    功能正常，可供擊發適用子彈使用，認具殺傷力。二送鑑子
    彈陸顆，鑑定情形如下：(一)伍顆，認均係非制式子彈，由金
    屬彈殼組合直徑8.8 ±0.5mm 金屬彈頭而成，採樣3 顆試射
    ，可擊發，認具殺傷力。(二)壹顆，認係口徑9mm 制式子彈，
    經試射，可擊發，認具殺傷力。」等情，有該局96年9 月7
    日出具之刑鑑字第0960120118號槍彈鑑定書1 份在卷足憑（
    見偵一卷第13至16頁）。因之，上開扣案手槍1 枝及子彈6
    顆均具殺傷力，足認被告前開任意性自白與事實相符，其非
    法持有槍彈犯行堪以認定。
  (二)就上揭事實欄一(二)所示，被告非法持有具殺傷力STAR廠SI型
    、槍號為SI 0000000號制式手槍 (槍枝管制編號：00000000
    00號、含彈匣1 個）1 枝及具有殺傷力之制式子彈6 顆、非
    制式子彈1 顆之事實，有高雄市政府警察局前鎮分局搜索扣
    押筆錄、扣押物品目錄表、高雄市政府警察局槍枝初步檢視
    報告表各1 份及扣案槍、彈照片7 張等件在卷可稽（見警二
    卷第21至23、26、33至39頁）。另扣案之手槍1 枝及子彈經
    送內政部警政署刑事警察局鑑定結果認為：「一送鑑手槍壹
    枝（槍枝管制編號0000000000號），認係口徑0.32吋制式半
    自動手槍，為西班牙STAR廠SI型，槍號為SI 0000000，槍管
    內具陸條右旋來復線，擊發功能正常，可供擊發同口徑制式
    子彈使用，認具殺傷力。二送鑑子彈捌顆，鑑定情形如下：
    (一)壹顆，認係口徑9mm 制式子彈，經試射，可擊發，認具殺
    傷力。(二)伍顆，認均係口徑0.32吋制式子彈，採樣參顆試射
    ，可擊發，認均具殺傷力。(三)貳顆，認均係非制式子彈，由
    金屬彈殼組合直徑7.6 ±0.5mm 金屬彈頭而成，採樣壹顆試
    射，雖可擊發，惟發射動能不足，認不具殺傷力。」等情，
    有該局97年9 月4 日出具之刑鑑字第0970117433號槍彈鑑定
    書1 份在卷足憑（見偵五卷第29至33頁）；然因扣案之另1
    顆非制式子彈，上開鑑定書漏論其具殺傷力與否，是經本院
    函送內政部警政署刑事警察局復施以鑑定結果認定「餘1 顆
    未試射子彈，經試射，可擊發，認具殺傷力」等語，亦有該
    局98年4 月30日刑鑑字第0980044470號函1 份在卷可按（見
    本院訴字卷第33頁）。因之，上開扣案之制式手槍1 枝及子
    彈7 顆均具殺傷力，足認被告此部分自白亦與事實相符，其
    非法持有槍彈犯行堪以認定。
  (三)就上揭事實欄一(三)所示被告妨害員警執行公務之事實，有高
    雄市政府警察局前鎮鎮派出所職務報告1 紙及現場
    照片8 張在卷可按（見警二卷第45至47頁），並互稽相符，
    足認被告此部分自白與事實相符，其妨害公務之犯行堪以認
    定。
  (四)就上揭事實欄一(四)所示被告偽造特種文書並加以行使暨偽造
    他人署押、指印之事實，有證人李俊成於警詢時之供述在卷
    相佐（見警二卷第14、15頁），並有扣案偽造「李俊成」駕
    駛執照1 張、搜索扣押筆錄、扣押物品目錄表及被告以「李
    俊成」名義簽名、按指印之高雄市政府警察局前鎮○○○鎮
    街派出所97年7 月23日第1 次、第2 次調查筆錄、搜索扣押
    筆錄、夜間詢問同意書、自願性同意搜索筆錄等件在卷可憑
    （見警二卷第4 至7 、18至20、32、48、50頁），足認被告
    此部分自白亦與事實相符，其行使暨偽造特種文書及偽造署
    押之犯行均堪以認定。
  (五)綜上，本件事證明確，被告前揭犯行均堪以認定，均應依法
    論科。
二、論罪、科刑
  (一)按未經許可持有槍枝、子彈，其持有之繼續，為行為之繼續
    ，亦即一經持有該槍彈，罪即成立，至其持有行為終了時，
    均論為一罪，不得割裂。核被告甲○○所為，其於事實欄一
    (一)所示之犯行係犯槍砲彈藥刀械管制條例第8 條第4 項之非
    法持有可發射子彈具殺傷力之槍枝罪、第12條第4 項非法持
    有具有殺傷力之子彈罪；其以一持有行為，同時觸犯非法持
    有可發射子彈具有殺傷力之槍枝罪及非法持有具有殺傷力之
    子彈罪，為想像競合犯，應從一重之非法持有可發射子彈具
    有殺傷力之槍枝罪處斷。又被告於警方見其形跡可疑加以盤
    查，在尚未獲悉其持有上開槍、彈之犯罪事實前，主動帶同
    警方至其住處地下室停放之自小客車內將該等槍、彈取出報
    繳以供警方查扣，而向警方自首其犯罪且願接受裁判之事實
    ，除經被告供述在卷外（見本院訴字卷第48頁），並有高雄
    市政府警察局保安大隊特勤中隊詢問筆錄2 份及被告簽具之
    自願同意搜索筆錄1 份在卷足徵（見警一卷第1 至8 、27頁
    ），且檢察官對此亦不爭執（見本院訴字卷第48頁），爰就
    其所犯上揭非法持有可發射子彈具有殺傷力之槍枝罪，依槍
    砲彈藥刀械管制條例第18條第1 項前段規定減輕其刑。
  (二)就被告所為事實欄一(二)所示之犯行，係犯槍砲彈藥刀械管制
    條例第7 條第4 項之非法持有手槍罪、第12條第4 項非法持
    有具有殺傷力之子彈罪；其以一持有行為，同時觸犯非法持
    有手槍罪及非法持有具有殺傷力之子彈罪，為想像競合犯，
    應從一重之非法持有手槍罪處斷。又此部分扣案之制式子彈
    6 顆、非制式子彈2 顆，經送內政部警政署刑事警察局鑑定
    結果，認其中制式子彈6 顆、非制式子彈1 顆具殺傷力，其
    餘1 顆非制式子彈不具殺傷力，有該局97年9 月4 日刑鑑字
    第0970117433號槍彈鑑定書、98年4 月30日刑鑑字第098004
    4470號函各1 份在卷可憑（見見偵五卷第29至33頁，本院訴
    字卷第33頁），公訴意旨以被告持有上開扣案子彈部分，係
    犯槍砲彈藥刀械管制條例第12條第4 項非法持有具殺傷力子
    彈罪，固非無據，然依上開鑑定書得見其中1 顆非制式子彈
    並不具殺傷力，另因被告持有此顆不具殺傷力子彈部分之犯
    行與前開非法持有制式手槍及具有殺傷力子彈之有罪部分，
    有想像競合犯之裁判上一罪關係，爰不另為無罪之諭知，併
    此敘明。
  (三)就被告所為事實欄一(三)所示之犯行，係犯刑法第135 條第1
    項之妨害公務執行罪。
  (四)就被告所為事實欄一(四)所示交付照片供不詳姓名成年男子偽
    造「李俊成」名義駕駛執照之行為，係犯刑法第212 條之偽
    造特種文書罪。被告與該不詳姓名成年男子具有犯意聯絡，
    行為分擔，為共同正犯。又被告於被查獲後，持上開偽造「
    李俊成」名義之駕駛執照供警方查驗，用以單獨行使該張偽
    造之駕駛執照乙節，核其所為係犯刑法216 條、第212 條行
    使偽造特種文書罪。而被告共同偽造特種文書後持以單獨行
    使，共同偽造之低度行為應為行使之高度行為所吸收，不另
    論罪。
  (五)按偵查機關所製作之逮捕通知書、權利告知書，其上若備有
    「收受人簽章欄」，由形式上觀察，於該欄內簽名及捺指印
    ，即足表示由該姓名之人收受斯項通知書、告知書之證明，
    是若有冒名而為之者，即應成立偽造私文書罪；倘偵查機關
    所製作之逮捕通知書、權利告知書，其上僅備有「被通知（
    告知）人簽章欄」，則在該等欄位下簽名及捺指印時，僅處
    於受通知（告知）者之地位，尚不能表示其係有製作何種文
    書之意思及曾為何項意思表示，故若有冒名而為之者，應認
    成立偽造署押罪（最高法院91年度臺非字第295 號判決參照
    ）。次按指印同為代表冒用者之姓名，依民法第3 條第3 項
    規定，指印有與簽名生同等之效力，其為署押之作用及效力
    與署押無異，且簽名與捺指印，係出於同一偽造署押之犯意
    ，是其所捺指印雖為被告所有，亦係刑法所稱之署押。核被
    告於事實欄一(四)所示在附表編號1 至5 等文件上偽簽「李俊
    成」之姓名及捺指印之行為，係犯刑法第217 條偽造署押罪
    。又被告於附表編號1 至5 等文件欄位上偽造「李俊成」之
    署押，雖先後為之，然係於同一刑事案件中之同一或密接時
    地實施，且侵害同一法益，本難分離而視，且被告冒名應訊
    ，其主觀上亦具始終於案件各階段偽造署押遂其犯行之意思
    ，是其於附表所示文件各個偽造署押之舉動、階段應包括評
    價為單一犯行，為接續犯，而論以一罪。
  (六)被告所犯上開非法持有可發射子彈具有殺傷力之槍枝罪、非
    法持有手槍罪、妨害公務執行罪、行使偽造特種文書罪、偽
    造署押罪間，犯意各別，行為互殊，應予分論併罰。
  (七)又被告前於80年間因違反肅清煙毒條例案件，經臺灣高等法
    院高雄分院81年度上重訴字第11號判處無期徒刑確定，嗣於
    93年3 月9 日假釋出監，於保護管束期間內所犯上開數罪，
    並非受徒刑執行完畢後所犯之罪，故被告所為之本案犯行尚
    無成立累犯之餘地，併此敘明。
  (八)爰審酌被告有上述前科，素行非佳，其於不同時期，分別非
    法持有可發射子彈具有殺傷力之非制式手槍、制式手槍及具
    有殺傷力之子彈，對他人生命、身體以及社會治安已生潛在
    不安與危險，復為逃避警察追捕，開車衝撞員警，另又冒用
    他人名義，偽造駕駛執照，於被捕後再持以冒名應訊，並偽
    造他人之署名、指印，其所為除將可能使他人疲於出庭應訊
    並蒙受不白之冤外，更易使司法機關錯誤開啟訴追對象，浪
    費司法資源，進而危及司法之公正性及正確性，足見其對法
    秩序之漠視，惡性重大，然其於本院審理中終究坦承上揭犯
    行，犯後態度尚可等一切情狀，分別量處如主文所示之刑，
    並定其應執行之刑，另就併科罰金刑部分，諭知罰金如易服
    勞役之折算標準。至公訴人雖就被告具體求處無期徒刑等語
    ，然本院衡酌上情，認量處上開刑度，已足懲戒被告之犯行
    ，是認檢察官求處刑期尚屬過重，附此敘明。
  (九)末查，事實欄一(一)扣案具有殺傷力仿BERETTA 廠M9型半自動
    手槍製造之手槍（含彈匣1 個，槍枝管制編號：0000000000
    號）1 枝、具有殺傷力之非制式子彈2 顆 (8.8mm)，均屬違
    禁物，不問屬於犯人與否，應依刑法第38條第1 項第1 款之
    規定宣告沒收；至另外1 顆口徑9mm 制式子彈及3 顆直徑8.
    8mm 之非制式子彈2 顆，業經試射，已不具殺傷力而失其違
    禁物之性質，爰不併予宣告沒收。又事實欄一(二)扣案具有殺
    傷力STAR廠SI型、槍號為SI 0000000號制式手槍 (槍枝管制
    編號：0000000000號、含彈匣1 個）1 枝及具有殺傷力直徑
    0.32吋制式子彈2 顆均屬違禁物，不問屬於犯人與否，應依
    刑法第38條第1 項第1 款之規定宣告沒收；至另1 顆直徑9
    mm制式子彈、3 顆直徑0.32吋制式子彈及1 顆約7.6mm 之非
    制式子彈，雖均具殺傷力，惟業經試射，已不具殺傷力而失
    其違禁物之性質，爰均不併予宣告沒收。另1 顆經鑑定認不
    具殺傷力直徑約7.6 mm之非制式子彈，非屬違禁物且業經試
    射已不復存在，亦不予宣告沒收，附此敘明。就事實欄一(四)
    扣案偽造「李俊成」駕駛執照1 張，為被告所有及供犯罪所
    用之物，應依刑法第38條第1 項第2 款沒收。附表編號1 至
    5 所示文書上偽造「李俊成」署押共37枚（含簽名14枚、指
    印23枚），應依刑法第219 條之規定予以宣告沒收。
參、不受理部分
一、公訴意旨略以：被告甲○○基於販賣第一級海洛因及第二級
    毒品甲基安非他命之犯意，於96年7 月20日13時許，在高雄
    市○○區○○路與高速公路口之「麥當勞速食店」前，向綽
    號「黃老師」之男子販入並進而持有第一級毒品海洛因 (毛
    重88.3公克、純質淨重44.07 公克）及第二級毒品甲基安非
    他命 (毛重7.5 公克、純質淨重4.909 公克）。嗣經員警於
    96 年7月21日19時許，在高雄市○○區○○路與陽明路口「
    澄清湖加油站」公廁內盤查被告，進而於被告隨身之小皮包
    內查獲第一級毒品海洛因10包 (共毛重6 公克)、 第二級毒
    品甲基安非他命 (毛重1.9 公克)， 復經被告同意，於其停
    放在高雄市○○區○○路290-4 號3 樓住處地下室之車牌號
    碼ZW-0420 號自小客車中，查獲第一級毒品海洛因6 包 (共
    毛重82.3公克）、第二級毒品甲基安非他命2 包 (共毛重5.
    6 公克）。因認被告涉犯毒品危害防制條例第4 條第1 項意
    販賣第一級毒品罪嫌及同條第2 項販賣第二級毒品罪嫌之情
    （起訴書就此部分雖列載起訴法條為毒品危害防制條例第5
    條第1 項意圖販賣而持有第一級毒品罪，而公訴人於本院行
    準備程序時又主張本件起訴書上所載「被告基於販賣第二級
    毒品甲基安非他命之犯意」等文字係屬贅載等語，惟因起訴
    法條之記載究非起訴之絕對必要要件，且在偵查機關就起訴
    範圍尚未依法變更前，審判機關自不得擅置原起訴之犯罪事
    實於不顧，是本件仍應以起訴書所載之犯罪事實為準加以論
    斷，附此敘明）。
二、按犯罪事實應依證據認定之，無證據不得認定犯罪事實；又
    不能證明被告犯罪者，應諭知無罪之判決，刑事訴訟法第15
    4 條第2 項、第301 條第1 項分別定有明文。又犯罪事實之
    認定，應憑真實之證據，倘證據是否真實尚欠明確，自難以
    擬制推測之方法，為其判斷之基礎；而認定犯罪事實之證據
    係指足以認定被告確有犯罪行為之積極證據而言，該項證據
    自須適合於被告犯罪事實之認定，始得採為斷罪資料，最高
    法院53年臺上字第656 號、29年上字第3105號判例可資參照
    。復按，檢察官對於起訴之犯罪事實，應負提出證據及說服
    之實質舉證責任。倘其所提出之證據，不足為被告有罪之積
    極證明，或其指出證明之方法，無從說服法院以形成被告有
    罪之心證，基於無罪推定之原則，自應為被告無罪判決之諭
    知，最高法院92年臺上字第128 號判例足參。
三、本件公訴意旨認被告涉犯毒品危害防制條例第4 條第1 項、
    第2 項之販賣第一級毒品與第二級毒品罪嫌，無非係以被告
    為警查獲時坦認其持有上開扣案之第一級毒品海洛因與第二
    級毒品甲基安非他命，而扣案毒品之數量顯與一般吸毒人口
    所持有之數量不相當，被告若係單純專供一己施用，斷無一
    次購入如此大量以囤積而甘冒遭警查獲風險之理，為其主要
    之論據。然訊據被告固坦承其持有上開毒品之事實，惟堅詞
    否認有何販賣毒品之犯行，並辯稱：「96年7 月21日扣案之
    海洛因是我買進來要供自己吸食用的，我並沒有要販賣的意
    思。」、「安非他命是我在買海洛因的時候賣的人一起送給
    我的。」、「我執行觀察勒戒就是因為96年7 月21日時被查
    獲施用毒品，我所施用的毒品就是從扣案之毒品內拿出來的
    。」、「那些扣案的毒品是我買來要自己施用的，我沒有要
    賣，我都兩個月買1 次毒品，那次剛買進來不久就被警察查
    獲了。」、「海洛因分成1 小包1 小包剛好是我要吸食的量
    ，就是我1 支香煙的量。」、「在我身上跟在我住處查獲的
    毒品是一起購入的，大約在我被查獲的前1 、2 天購買的，
    本來買進時海洛因是1 大包，是我買進來後再自己分裝的，
    我買進之後有施用過很多次，想要施用的時候就會施用。」
    等語置辯（見本院訴字卷第48頁反面、第59、60頁）。經查
    ：
  (一)扣案之白色粉末16包，經送請法務部調查局鑑定結果，認均
    含第一級毒品海洛因成分（合計淨重81.00 公克，空包裝總
    重7.88公克，純度54.41 ％，純質淨重44.07 公克），有該
    局96年8 月11日調科壹字第09623061410 號鑑定書在卷可按
    （見偵二卷第23頁）；另扣案之白色晶體3 包，經送請高雄
    市立凱旋醫院鑑定結果，認其中2 包均呈現第二級毒品甲基
    安非他命陽性反應（驗前淨重分別為1.413 公克、3.357 公
    克，驗後淨重分別為1.392 公克、3.518 公克），另1 包白
    色結晶則未檢出甲基安非他命之陽性反應，此亦有該醫院96
    年8 月13日高市凱醫驗字第4610號檢驗鑑定書1 份附卷為憑
    （見偵二卷第24頁）在卷可稽。此等鑑定結果雖足以證明被
    告持有之前開扣案物品，確係第一級毒品海洛因及第二級毒
    品甲基安非他命無訛，然憑此亦僅能證明被告於被查獲時確
    係持有毒品海洛因及甲基安非他命而已，尚未足以證明被告
    係因基於販賣之犯意而販入扣案毒品之事實。
  (二)再者，關於一般正常人海洛因及甲基安非他命之每日施用量
    及其承受程度暨其與體質之關係，依據Clarke's Analysis
    of Drugand Poisons一書第3 版之記述，正常人之海洛因一
    般劑量為每4 小時施用5 至10毫克（純品），其最低致死量
    為200 毫克（若單次使用超過此劑量即有致命之可能性）；
    甲基安非他命每日正常使用劑量從2.5 至25毫克之間，其最
    低致死劑量為1 公克。惟久用成癮者對該等藥物產生耐藥性
    ，其程度因個人體質、使用頻率與接觸時間長短而異，可使
    其致死劑量增至數倍或數10倍以上。人體每日可耐受之劑量
    ，受當日使用次數、每次使用劑量，使用密集度及個人耐藥
    性等因素影響，依個案而異。密集使用可能因代謝不及造成
    體內囤積而使耐受量下降；單次使用則易因過量而中毒，有
    行政院衛生署管制藥品管理局93年10月1 日管檢字第093000
    9353號函旨可憑。查本件被告於被查獲時持有之第一級毒品
    海洛因固非少量，甚已逾越一般人短期間之施用量，然因扣
    案被告持有之第一級毒品海洛因純度為54.41 ％，並非純質
    之毒品，另依查獲當時扣案之10包海洛因毛重分別係0.3 公
    克至1.1 公克（經換算純質淨重約為0.16公克至0.60公克）
    之不等重量加以推估被告每次施用量，上開扣案淨重81.00
    公克海洛因約可施用74次至270 次，又如上函旨所載，正常
    人對於海洛因每日施用量之承受程度約在30至60毫克（純品
    ），則被告自承其係每2 個月購買1 次海洛因供己施用，此
    次係買進後1 、2 天即被查獲等語，尚非顯屬無稽。至扣案
    之白色晶體3 包，僅其中2 包呈現第二級毒品甲基安非他命
    陽性反應（驗前淨重分別為1.413 公克、3.357 公克，驗後
    淨重分別為1.392 公克、3.518 公克），業如前述，再參以
    上開說明，正常人對於甲基安非他命每日正常使用劑量約為
    2.5 至25毫克之間，故縱令本案扣案甲基安非他命之純度為
    100 ％，亦難謂已逾越施用毒品者持有毒品數量之合理範疇
    ，是被告辯稱其並非基於販賣之犯意而持有上開毒品等詞，
    尚非無足信採。另佐之施用毒品乃犯罪行為，向為我國政府
    多年來厲行查緝之目標，且毒品之取得來源不易尋覓，交易
    過程亦多隱密為之，其價格往往受流通數量多寡、品質良窳
    等諸般因素之影響，以致迭有波動，故施用毒品者為期避免
    遭警查獲、或貪圖價格低廉而一次購足大量毒品之舉，亦非
    罕見。況縱認扣案之毒品已逾一般個人施用所需，惟持有顯
    逾一般個人施用所需毒品之原因非一，舉凡因意圖販賣營利
    而持有，或為圖轉讓而持有，或受寄藏匿而持有，或為幫助
    他人施用而幫忙購入持有，或與其他施用毒品者共同出資購
    買，或因單純為免個人施用所需毒品之來源中斷並避免購買
    時為警查獲而大量購入持有，皆有可能，自難僅憑被告持有
    上開扣案之毒品，顯逾一般個人施用所需，即憑主觀之推想
    ，即將一般經驗上有利被告之其他合理情況逕予排除，遽認
    被告有基於販賣毒品之犯意而購入上開扣案毒品並加以持有
    之犯行。
四、按毒品危害防制條例第4 條、第11條、第11條之1 、第17條
    、第20條及第25條，業於98年5 月20日修正公布，其中該條
    例第10條之施用毒品罪及第20條第1 至3 項施用毒品者送勒
    戒處所觀察、勒戒及強制戒治之規定，並未加以修正，而無
    新舊法比較之問題，合先敘明。又依毒品危害防制條例第20
    條規定，初犯第10條之罪者，檢察官應聲請法院裁定令被告
    入勒戒處所觀察、勒戒，其期間不得逾2 月，經觀察、勒戒
    後，檢察官依據勒戒處所之陳報，認受觀察、勒戒人無繼續
    施用毒品傾向者，應即釋放，並為不起訴之處分，倘認受觀
    察、勒戒人有繼續施用毒品傾向者，檢察官應聲請法院裁定
    令入戒治處所強制戒治，其期間為6 個月以上，至無繼續強
    制戒治之必要為止；但最長不得逾1 年。茲就上述毒品危害
    防制條例內容觀之，其針對初次施用毒品犯行之處理，已捨
    卻完全之刑事處罰手段，而改採刑事處罰及保安處分程序併
    行之立法模式，其立法用意端在保安處分以防衛社會為目的
    ，祈藉由矯正治療之方式，消弭施用毒品者之違法潛在性，
    是以針對初次施用毒品犯行之人，一律採取行政處遇（如觀
    察勒戒、強制戒治）加以治療，執行完畢後亦均依法予以不
    起訴處分，提供施用毒品者自新之機會，而非遽以刑罰相繩
    之。此亦為該條例第10條施用毒品罪之法定訴追要件，倘與
    此要件有不符者，要屬案件起訴之程序違背規定，應依刑事
    訴訟法第303 條第1 款規定諭知不受理之判決。經查：
  (一)本件檢察官就上開扣案毒品起訴被告甲○○犯罪之罪名雖係
    毒品危害防制條例第4 條第1 項、第2 項之販賣第一級及第
    二級毒品罪，然此部分尚不能認定被告涉犯上開罪名，業如
    前述。惟基於販賣毒品之犯意販入而持有該等毒品者，與毒
    品危害防制條例第11條第1 項、第2 項之持有第一級、第二
    級毒品罪，皆以持有毒品為其基本犯罪事實，故縱認被告並
    非因販入而持有第一級及第二級毒品，但其持有第一級及第
    二級毒品之行為，既經起訴，法院自應審理。
  (二)被告甲○○於96年7 月21日為警查獲時，持有之物品，經鑑
    驗結果，確係第一級毒品海洛因及第二級毒品甲基安非他命
    ，已如前述，且為被告所是認，被告持有第一級毒品及第二
    級毒品之行為應均堪認定。惟查被告自承其於96年7 月20日
    向綽號「黃老師」之人購得毒品海洛因及甲基安非他命後，
    已於同年7 月21日施用該等毒品等語（見警一卷第6 、7 頁
    ），又其為警查獲後所採集之尿液，經送請高雄市立凱旋醫
    院，以酵素免疫法(EIA) 及氣相層析質譜法 (GC/MS)方法檢
    驗結果，呈嗎啡及甲基安非他命陽性反應，此有該醫院96年
    7 月31日濫用藥物尿液檢驗報告及高雄市政府警察局保安警
    察大隊偵辦毒品危害防制條例嫌疑人尿液採證代碼表各1 紙
    附卷可稽（見97 年 度毒偵緝字第368 號卷第24、25頁），
    而本件被告施用扣案毒品海洛因、甲基安非他命之行為，業
    經本院以96年度毒聲字第1397號裁定送觀察、勒戒，嗣因無
    繼續施用毒品之傾向，遂經臺灣高雄地方法院檢察署於97年
    12月16日以97年度毒偵緝字第368 號為不起訴處分等情，有
    臺灣高等法院被告前案紀錄表在卷可稽。再行為人施用第一
    級毒品海洛因與第二級毒品甲基安非他命前後分別持有海洛
    因及甲基安非他命之行為，二者本質具有相互吸收之實質上
    一罪之關係，論罪上應為施用毒品之高度行為所吸收，而不
    另論罪。職是，本件被告持有扣案第一級毒品海洛因與第二
    級毒品甲基安非他命之目的既僅能證明係供已施用，又其施
    用毒品犯行乃基於概括犯意所為，且據臺灣高雄地方法院檢
    察署檢察官就其前開施用毒品犯行予以不起訴處分，是揆諸
    前開說明，本件提起公訴於法即有未合，應依刑事訴訟法第
    303 條第1 款之規定，逕為諭知不受理之判決（最高法院94
    年度臺非字第180 號判決、臺灣高等法院暨所屬法院93年法
    律座談會提案刑事類第6 號參照）。
  (三)至於檢察官於起訴書之證據並所犯法條欄第2 項固就本件扣
    案毒品請求宣告沒收，然基於無主刑即無從刑之主從不可分
    關係及無訴即無裁判之不告不理原則，應認檢察官前開請求
    係附隨於起訴書，並係基於毒品危害防制條例第18條第1 項
    前段規定聲請宣告沒收，另因起訴書並未述及係依據刑法第
    40條但書規定為聲請單獨沒收違禁物之意旨，是認檢察官前
    揭聲請係以本件被告犯行經法院認定有罪時之促請法院義務
    沒收銷燬之發動，尚難認定有單獨聲請沒收違禁物之請求，
    是本件扣案之第一、二級毒品應另由檢察官聲請法院處理，
    附此敘明。
據上論斷，應依刑事訴訟法第299 條第1 項前段、第303 條第1
款，槍砲彈藥刀械管制條例第7 條第4 項、第8 條第4 項、第12
條第4 項、第18條第1 項前段，刑法第11條、第135 條第1 項、
第212 條、第216 條、第217 條、第55條、第51條第5 款、第38
條第1 項第1 款、第2 款、第2 項、第219 條，判決如主文。
本案經檢察官廖偉程到庭執行職務。
中    華    民    國    98    年    6     月    30    日
                    刑事第四庭  審判長法  官  洪碩垣
                                      法  官  施介元
                                      法  官  葉文博
以上正本證明與原本無異。
如不服本判決應於收受判決後10日內向本院提出上訴書狀，並應
敘述具體理由。其未敘述上訴理由者，應於上訴期間屆滿後20日
內向本院補提理由書(均須按他造當事人之人數附繕本)「切勿逕
送上級法院」。
中    華    民    國    98    年    6     月    30    日
                                      書記官  李柏親
附錄本案論罪科刑法條
槍砲彈藥刀械管制條例第7 條
未經許可，製造、販賣或運輸火砲、肩射武器、機關槍、衝鋒槍
、卡柄槍、自動步槍、普通步槍、馬槍、手槍或各類砲彈、炸彈
、爆裂物者，處死刑、無期徒刑或7 年以上有期徒刑；處徒刑者
，併科新臺幣3 千萬元以下罰金。
未經許可，轉讓、出租或出借前項所列槍砲、彈藥者，處無期徒
刑或5 年以上有期徒刑，併科新臺幣1 千萬元以下罰金。
意圖供自己或他人犯罪之用，而犯前2 項之罪者，處死刑或無期
徒刑；處徒刑者，併科新臺幣5 千萬元以下罰金。
未經許可，持有、寄藏或意圖販賣而陳列第1 項所列槍砲、彈藥
者，處5 年以上有期徒刑，併科新臺幣1 千萬元以下罰金。
意圖供自己或他人犯罪之用，以強盜、搶奪、竊盜或其他非法方
法，持有依法執行公務之人所持有之第1 項所列槍砲、彈藥者，
得加重其刑至2 分之1 。
第1 項至第3 項之未遂犯罰之。
槍砲彈藥刀械管制條例第8 條
未經許可，製造、販賣或運輸鋼筆槍、瓦斯槍、麻醉槍、獵槍、
空氣槍或第4 條第1 項第1 款所定其他可發射金屬或子彈具有殺
傷力之各式槍砲者，處無期徒刑或5 年以上有期徒刑，併科新臺
幣1 千萬元以下罰金。
未經許可，轉讓、出租或出借前項所列槍枝者，處5 年以上有期
徒刑，併科新臺幣1 千萬元以下罰金。
意圖供自己或他人犯罪之用，而犯前2 項之罪者，處無期徒刑或
7 年以上有期徒刑，併科新臺幣1 千萬元以下罰金。
未經許可，持有、寄藏或意圖販賣而陳列第1 項所列槍枝者，處
3 年以上10年以下有期徒刑，併科新臺幣700 萬元以下罰金。
第1 項至第3 項之未遂犯罰之。
槍砲彈藥刀械管制條例第12條
未經許可，製造、販賣或運輸子彈者，處1 年以上7 年以下有期
徒刑，併科新臺幣500 萬元以下罰金。
未經許可，轉讓、出租或出借子彈者，處6 月以上5 年以下有期
徒刑，併科新臺幣300 萬元以下罰金。
意圖供自己或他人犯罪之用，而犯前二項之罪者，處3 年以上10
年以下有期徒刑，併科新臺幣700 萬元以下罰金。
未經許可，持有、寄藏或意圖販賣而陳列子彈者，處5 年以下有
期徒刑，併科新臺幣300 萬元以下罰金。
第1 項至第3 項之未遂犯罰之。
中華民國刑法第135 條
（妨害公務執行及職務強制罪）
對於公務員依法執行職務時，施強暴脅迫者，處3 年以下有期徒
刑、拘役或3 百元以下罰金。
意圖使公務員執行一定之職務或妨害其依法執行一定之職務或使
公務員辭職，而施強暴脅迫者，亦同。
犯前二項之罪，因而致公務員於死者，處無期徒刑或7 年以上有
期徒刑；致重傷者，處3 年以上、10年以下有期徒刑。
中華民國刑法第212條
（偽造變造特種文書罪）
偽造、變造護照、旅券、免許證、特許證及關於品行、能力服務
或其他相類之證書、介紹書，足以生損害於公眾或他人者，處1
年以下有期徒刑、拘役或3 百元以下罰金。
中華民國刑法第216條
（行使偽造變造或登載不實之文書罪）
行使第210 條至第215 條之文書者，依偽造、變造文書或登載不
實事項或使登載不實事項之規定處斷。
中華民國刑法第217條
（偽造盜用印章印文或署押罪）
偽造印章、印文或署押，足以生損害於公眾或他人者，處3 年以
下有期徒刑。
盜用印章、印文或署押，足以生損害於公眾或他人者，亦同。
┌───────────────────────────┐
│附表                                                  │
├──┬─────────────┬──────────┤
│編號│文件名稱                  │偽造之署押及數量    │
├──┼─────────────┼──────────┤
│ 1  │高雄市政府警察局前鎮分局前│「李俊成」署名4枚、 │
│    │鎮街派出所97年7月23日第1次│指印6枚             │
│    │調查筆錄                  │                    │
├──┼─────────────┼──────────┤
│ 2  │高雄市政府警察局前鎮分局前│「李俊成」署名4枚、 │
│    │鎮街派出所97年7月24日第2次│指印6枚             │
│    │調查筆錄                  │                    │
├──┼─────────────┼──────────┤
│ 3  │高雄市政府警察局前鎮分局前│「李俊成」署名4枚、 │
│    │鎮街派出所97年7月23日搜索 │指印9枚             │
│    │扣押筆錄                  │                    │
├──┼─────────────┼──────────┤
│ 4  │自願性同意搜索筆錄        │「李俊成」署名1枚、 │
│    │                          │指印1枚             │
├──┼─────────────┼──────────┤
│ 5  │夜間詢問同意書            │「李俊成」署名1枚、 │
│    │                          │指印1枚             │
└──┴─────────────┴──────────┘


司法院資訊處製作；財團法人民間司法改革基金會備份。
